【裁判字號】    94,破抗,14
【裁判日期】    950103
【裁判案由】    破產宣告
【裁判全文】
臺灣高等法院民事裁定                  94年度破抗字第14號
抗  告  人  乙○○
            甲○○
上列抗告人因與相對人龍星昇亞太資產管理股份有限公司間破產
宣告事件，對於中華民國94年11月4日臺灣臺北地方法院93年度
破字第85號裁定提起抗告，本院裁定如下：
      主    文
抗告駁回。
抗告費用由抗告人負擔。
      理    由
一、抗告意旨略以：抗告人乙○○之債務高於資產15倍、抗告人
    甲○○之債務高於資產61倍，抗告人之資產均已被各債權人
    查封強制執行中，倘逕予宣告破產，顯然抗告人之財產無從
    依破產程序清理債務，破產程序無從繼續進行，徒勞無功，
    浪費司法資源，原法院未查，逕為准許本件破產宣告，顯屬
    有誤，求予廢棄原裁定，並駁回破產之聲請云云。
二、按破產，對債務人不能清償債務者，宣告之; 又破產，除另
    有規定外，得因債權人或債務人之聲請宣告之，破產法第57
    條、第58條分別定有明文。經查，相對人主張其對抗告人有
    新台幣 (下同)10,000,000 元之債權，有原法院92年度重訴
    字第591號判決（見原法院卷(一)第12頁至第14頁）、確定證
    明書（見同上卷第15頁）在卷可憑，抗告人業已停止支付，
    應推定為不能清償，且抗告人另積欠第三人中華票券金融股
    份有限公司、遠東國際商業銀行股份有限公司、花蓮區中小
    企業銀行股份有限公司、泛亞商業銀行股份有限公司債務，
    亦處於不能清償狀態，抗告人乙○○、甲○○對上情並不否
    認，甚於93年11月5日具狀自承其為連帶債務人，因主債務
    人資金調度發生困難，其確無法支付，並提出保證債務表、
    個人資料明細等為證（見同上卷第86頁、第88頁至第11 2頁
    ），揆諸上開說明，堪認抗告人已不能清償債務，應有宣告
    破產之必要。
三、次依破產法第148條規定之旨趣，除債務人之財產不敷清償
    破產財團之費用及財團之債務外，尚難認無宣告破產之實益
    。是以法院就破產之聲請，應依職權為必要之調查，倘債務
    人確係毫無財產可構成破產財團，或債務人之財產不敷清償
    破產財團之費用及財團之債務，無從依破產程序清理其債務
    時，始得以無宣告破產之實益，裁定駁回聲請，此觀司法院
    25年院字第1505號解釋自明。是以，如債務人之財產仍能構
    成破產財團及支付財團費用及債務，法院仍應依破產法規定
    准許宣告破產。又按破產法第95條規定：「左列各款，為財
    團費用：一因破產財團之管理變價及分配所生之費用。二因
    破產債權人共同利益所需審判上之費用。三破產管理人之報
    酬。四破產人及其家屬之必要生活費及喪葬費，視為財團費
    用。」，破產法第96條規定：「左列各款為財團債務：一破
    產管理人關於破產財團所為行為而生之債務。二破產管理人
    為破產財團請求履行雙務契約所生之債務，或因破產宣告後
    應履行雙務契約而生之債務。三為破產財團無因管理所生之
    債務。四因破產財團不當得利所生之債務。」。
四、經查原法院依職權調查抗告人資產，財政部臺北市國稅局
    函覆有關抗告人財產歸屬資料，抗告人乙○○有房屋2筆現
    值2,803,900元、田賦及土地等450筆現值398,710,608元、
    投資16筆現值312,345,230元，總計資產713,859, 738元。
    抗告人甲○○有房屋2筆現值1,759,468元、田賦及土地396
    筆現值299,368,216元、投資16筆現值213,005,460元，總計
    資產514,133,144元等情，有財政部臺北市國稅局財產歸屬
    資料清單在卷可稽（見原法院卷第51頁至第69頁、第75頁至
    第85頁），顯見抗告人尚有龐大資產，且其資產總現值足以
    組成破產財團並支付財團之費用及財團之債務，其餘債務仍
    有清償之可能性，仍得依破產程序清理其債務，自有宣告破
    產之實益，原法院准許相對人之聲請，即非無據。
五、惟按對於破產人之債權，在破產宣告前成立者，為破產債權
    ，破產法第98條定有明文，而各債權人主張未受清償遂對抗
    告人乙○○及甲○○之財產於破產宣告前進行查封，各債權
    人之債權自屬破產債權，要無疑義，而依破產法第99條規定
    「破產債權，非依破產程序，不得行使。」，因此縱使抗告
    人乙○○及甲○○之財產已遭各債權人加以查封，抗告人乙
    ○○及甲○○之財產仍應個別組成破產財團，各債權人則依
    破產程序自破產財團中受償，相對人乙○○及甲○○辯稱因
    其財產遭查封而不能組成破產財團，顯與破產法規定相悖。
    抗告人等於本院仍以乙○○債務高於資產15倍、甲○○債務
    高於資產61倍，且該資產均遭查封，而無宣告破產實益，請
    求廢棄原裁定云云，非有理由，應予駁回。
六、據上論結，本件抗告為無理由，爰裁定如主文。
中    華    民    國    95    年    1     月    3     日
            民事第十四庭  審判長法  官  許正順
                                法  官  鍾任賜
                                法  官  魏麗娟
正本係照原本作成。
本裁定除以適用法規顯有錯誤為理由，並經本院許可外，不得再
抗告。如提起再抗告，應於收受後10日內委任律師為訴訟代理人
向本院提出再抗告狀。並繳納再抗告費新台幣1000元。
中    華    民    國    95    年    1     月    4     日
                                書記官   曾瓊安


司法院資訊處製作；財團法人民間司法改革基金會備份。
